【裁判字號】    88,訴,751
【裁判日期】    890710
【裁判案由】    毒品危害防制條例
【裁判全文】
臺灣嘉義地方法院刑事判決                          八十八年度訴字第七五一號
    公  訴  人  臺灣嘉義地方法院檢察署檢察官
    被      告  甲○○
右列被告因毒品危害防制條例案件，經檢察官提起公訴 (八十八年度偵字第五二五號
、五四五號），暨併案審理（八十九年度毒偵字第四二六號、毒偵緝字第四五號）本
院判決如左：
    主  文
甲○○施用第一級毒品，累犯，處有期徒刑壹年。又連續施用第二級毒品，累犯，處
有期徒刑伍月，扣案之第二級毒品安非他命壹包（淨重０．一五公克，包裝重０．二
公克），貳包（淨重四．六八公克，包裝重０．三公克）、殘渣塑膠袋拾包（殘留有
安非他命）、塑膠分裝空袋拾包（殘留有安非他命）、吸食器壹組及漏斗吸食器貳支
（均殘留有安非他命）、分裝袋貳個（殘留有安非他命）、玻璃球管壹支（殘留有安
非他命）、吸管壹支及吸食器壹組（均殘留有安非他命）、酒精燈壹罐（殘留有安非
他命）均沒收銷燬；扣案之酒精燈壹個沒收。應執行有期徒刑壹年貳月，扣案之第二
級毒品安非他命壹包（淨重０．一五公克，包裝重０．二公克），貳包（淨重四．六
八公克，包裝重０．三公克）、殘渣塑膠袋拾包（殘留有安非他命）、塑膠分裝空袋
拾包（殘留有安非他命）、吸食器壹組及漏斗吸食器貳支（均殘留有安非他命）、分
裝袋貳個（殘留有安非他命）、玻璃球管壹支（殘留有安非他命）、吸管壹支及吸食
器壹組（均殘留有安非他命）、酒精燈壹罐（殘留有安非他命）均沒收銷燬；扣案之
酒精燈壹個沒收。
    事  實
一、甲○○前因八十四年間藥事法及麻醉藥品管理條例案件，經臺灣彰化地方法院分
    別判處有期徒刑六月、八月，應執行有期徒刑十月確定，於八十五年五月二十七
    日假釋後交付保護管束，於同年六月二十七日假釋期滿而執行完畢。
二、甲○○於前開假釋期滿後仍不知悔改，復因施用毒品案件，經依本院以八十七年
    度毒聲字第三六六號裁定送觀察、勒戒後，認無施用毒品傾向，由臺灣嘉義地方
    法院檢察署檢察官於八十七年十月二日以八十七年度偵字第五七五七號不起訴處
    分確定。竟又基於概括之犯意，自八十七年十月下旬某日起至八十九年二月十八
    日二十三時止，在嘉義縣中埔鄉裕民村石頭厝二十八號住處及其嘉義縣中埔鄉之
    養羊場，以將少許安非他命放在玻璃球管內，以火燒烤成煙，再經過過濾器吸用
    之式，連續施用第二級毒品安非他命多次。又於八十八年十月九日凌晨零時三十
    分許，經警採尿送驗前之四十五小時內某時（公訴人誤認為四日，另同年十月八
    日二十三時三十分許經警臨檢迄至同年月九日凌晨零時三十分許偵訊採尿時止之
    期間應扣除），在不詳地點，以不詳方法施用第一級毒品海洛因一次。嗣為警先
    後於八十七年十一月二十三日凌晨二時五分許、八十八年八月十日、八十八年十
    月八日二十三時三十分許、八十九年二月十九日凌晨一時三十分許，分別在嘉義
    縣中埔鄉裕民村二十八號住處、嘉義縣警察局中埔分局（接受採尿）、嘉義市○
    ○○路一六九號「太陽遊藝場」、嘉義市○○○街、蘭州二街口查獲，並分別扣
    得第二級毒品安非他命壹包（淨重０．一五公克，包裝重０．二公克）、殘渣塑
    膠袋拾包（殘留有安非他命）、塑膠分裝空袋拾包（殘留有安非他命）、吸食器
    壹組及漏斗吸食器貳支（均殘留有安非他命）、酒精燈壹個（以上均為八十七年
    度保管字第二七四九號扣押物）、第二級毒品安非他命貳包（淨重四．六八公克
    ，包裝重０．三公克）、分裝袋貳個（殘留有安非他命）、玻璃球管壹支（殘留
    有安非他命）、吸管壹支及吸食器壹組（均殘留有安非他命）、酒精燈壹罐（殘
    留有安非他命）（以上均為八十九年度保管字第五七九號扣押物）。甲○○於經
    查獲後，依本院以八十七年度毒聲字第五八八號裁定送觀察、勒戒後，有繼續施
    用毒品之傾向。
三、案經嘉義市警察局、嘉義縣警察局中埔分局分別移送臺灣嘉義地方法院檢察署檢
    察官偵查起訴，暨該署檢察官併案審理。
    理  由
一、訊據被告甲○○對於右揭連續施用第二級毒品安非他命之事實供承不諱，且被告
    經警查獲後，所採集尿液經送請嘉義縣、市衛生局、長榮管理學院及法務調查局
    檢驗結果，均呈安非他命陽性反應，有各該局尿液檢驗單、檢驗通知書分別附於
    警訊卷及本院卷足憑，並有第二級毒品安非他命壹包、殘渣塑膠袋拾包（殘留有
    安非他命）、塑膠分裝空袋拾包（殘留有安非他命）、吸食器壹組及漏斗吸食器
    貳支（均殘留有安非他命）、酒精燈壹個（以上均為八十七年度保管字第二七四
    九號扣押物）、第二級毒品安非他命二包、分裝袋貳個（殘留有安非他命）、玻
    璃球管壹支（殘留有安非他命）、吸管壹支及吸食器壹組（均殘留有安非他命）
    、酒精燈壹罐（殘留有安非他命）（以上均為八十九年度保管字第五七九號扣押
    物）扣案可資佐証；再上開扣押物經送請法務部調查局鑑定結果，安非他命一包
    淨重０．一五公克，包裝重０．二公克，另二包安非他命淨重四．六八公克，包
    裝重０．三公克，殘渣塑膠袋拾包、塑膠分裝空袋拾包、吸食器壹組及漏斗吸食
    器貳支、分裝袋貳個、玻璃球管壹支、吸管壹支及吸食器壹組、酒精燈壹罐均殘
    留有安非他命，有法務部調查局檢驗通知書附卷可稽，堪認被告此部分自白與事
    實相符。
二、訊據被告矢口否認有何前揭施用第一級毒品之事實，辯稱：渠僅施用安非他命，
    並未有施用海洛因之情事云云。惟查：
（一）被告於八十八年十月八日二十三時三十分許經警臨檢採尿送請嘉義市衛生局檢
      驗結果，呈嗎啡陽性反應，有該局檢驗報告書附於警訊卷可稽（見嘉義市警察
      局卷），且經本院電請臺灣嘉義戒治所採集被告尿液後連同被告於上開時間為
      警所採集之尿液送請法務部調查局鑑定結果，被告上開時間經警採集之尿液經
      「檢出嗎啡陽性反應」，且該尿液與上開嘉義戒治所所採集之尿液「其粒線體
      ＤＮＡ鹼基序列均相符，因此有可能（百分之九十六以上）為同一人排放之尿
      液」等情，有該局（八九）陸（一）字第八九０三四九一四號檢驗通知書在卷
      足憑，堪認被告確有施用第一級毒品之事實。復按海洛因或嗎啡均屬毒品危害
      防制條例規定之毒品，而海洛因經注射入人體後，約百分之八十於二十四小時
      內自尿中排出，一般而言，尿液中能否驗出嗎啡陽性反應，與其投與量、投與
      途徑、採尿時間、個人體質及檢驗方法之靈敏度有關，國外曾有文獻報導注射
      六毫克之海洛因鹽酸鹽，其代謝物嗎啡之平均可檢出時限約為二十六小時（最
      低檢出量為每毫升三百毫克），另嗎啡經注射入人體後，百分之九十以上於二
      十四小時內自尿中排出，國外曾有文獻報導注射二十毫克之嗎啡硫酸鹽，其嗎
      啡之平均可檢出時限約為四十五小時（最低檢出量為每毫升三百毫克）等情，
      有行政院衛生署藥物食品檢驗局八十一年九月八日（八一）藥檢壹字第八一一
      四八八五號函可資參照，而被告於八十七年十月八日二十三時三十分許經警臨
      檢迄至同年月九日凌晨零時三十分許偵訊時止，又顯不可能有非法施用毒品海
      洛因之行為，則揆諸前開說明，堪信被告於八十七年十月九日凌晨經警查獲採
      尿送驗前之四十五小時內某時（同年十月八日二十三時三十分許經警臨檢迄至
      同年月九日凌晨零時三十分許偵訊採尿時止之期間應扣除），確曾有非法施用
      毒品海洛因之行為無訛，被告所辯，要係卸責之詞，不足採信。
（二）再查，被告於八十七年間施用第二級毒品安非他命，經送觀察、勒戒結果，認
      無繼續施用毒品之傾向，而由台灣嘉義地方法院檢察署檢察官以八十七年度偵
      字第五七五七號為不起訴處分確定等情，有台灣嘉義地方法院檢察署刑案資料
      查註紀錄表在卷可稽；再者，被告復自八十七年十月下旬某日起至八十七年十
      一月十七日凌晨止，在嘉義縣中埔鄉裕民村二八號住處內，連續施用第二級毒
      品安非他命，經送觀察、勒戒結果認有繼續施用毒品傾向等情，亦分別有本院
      八十七年度毒聲字第五八八號裁定以及台灣嘉義看守所附設勒戒處所八十七年
      十二月三日嘉所文衛字第二０三二號函附之有無繼續施用毒品傾向評估標準紀
      錄表及有無繼續施用毒品傾向證明書各一份在卷可資佐證；又被告經台灣嘉義
      地方法院檢察署檢察官聲請令入戒治處所施以強制戒治，而由本院裁定令入戒
      治處所施以強制戒治，其後雖停止戒治，但因於八十八年八月十日經採尿後送
      驗，仍呈安非他命陽性反應，而違反保護管束應遵守事項情節重大，經本院撤
      銷該停止戒治之裁定，繼續戒治，亦有本院八十七年度毒聲字第六五二號、八
      十八年度毒聲字第一三四一號裁定附卷可按；是被告前違反毒品危害防制條例
      第十條第二項之罪，經觀察、勒戒後，無繼續施用毒品傾向，由檢察官為不起
      訴處分後，五年內再犯第十條第一項、第二項之罪，經觀察、勒戒後，認有繼
      續施用毒品之傾向，並經裁定令入戒治處所施以強制戒治等情，應堪認定，是
      本件事證已臻明確，被告之犯行堪予認定。
三、查海洛因為第一級毒品，安非他命則為第二級毒品，毒品危害防制條例第二條第
    二項第一款、第二款分別定有明文。核被告所為，係犯毒品危害防制條例第十條
    第一項、第二項之施用第一級、第二級毒品罪。其施用前持有海洛因、安非他命
    之低度行為，為施用之高度行為所吸收，均不另論罪。被告先後多次施用第二級
    毒品犯行，時間緊接，犯罪構成要件相同，顯係基於概括犯意為之，應依連續犯
    之規定論以一罪，並依法加重其刑。又被告自八十八年十月九日凌晨零時三十分
    許，經警採尿送驗前四日內之某時施用安非他命後，迄至八十九年二月十八日二
    十三時止，連續施用安非他命多次，雖未據起訴，但既與前開部分為連續犯之裁
    判上一罪關係，且經公訴人併案審理，本院自得併予審理。再被告前因八十四年
    間藥事法及麻醉藥品管理條例案件，經臺灣彰化地方法院分別判處有期徒刑六月
    、八月，應執行有期徒刑十月確定，於八十五年五月二十七日假釋後交付保護管
    束，於同年六月二十七日假釋期滿而執行完畢，此有臺灣嘉義地方法院檢察署被
    告刑案資料查註紀錄表一份附於偵查卷及被告全國前案紀錄表在卷可憑，茲於執
    行完畢後五年以內再犯有期徒刑以上之本罪為累犯，應依刑法第四十七條規定加
    重其刑（施用第二級毒品部分應遞加重）。爰審酌被告施用海洛因、安非他命自
    戕身心，破壞國民健康，及犯罪後態度等一切情狀，分別量處如主文所示之刑，
    並定應執行之刑，以資懲儆。
四、扣案之第二級毒品安非他命壹包（淨重０．一五公克，包裝重０．二公克），貳
    包（淨重四．六八公克，包裝重０．三公克），均為第二級毒品，而殘渣塑膠袋
    拾包（殘留有安非他命）、塑膠分裝空袋拾包（殘留有安非他命）、吸食器壹組
    及漏斗吸食器貳支（均殘留有安非他命）、分裝袋貳個（殘留有安非他命）、玻
    璃球管壹支（殘留有安非他命）、吸管壹支及吸食器壹組（均殘留有安非他命）
    、酒精燈壹罐（殘留有安非他命）因與安非他命已無法剝離，均依法沒收銷燬；
    再扣案之酒精燈壹個為被告所有，供其施用毒品安非他命所用，亦依刑法第三十
    八條第一項第二款規定沒收之。至於扣案之其餘塑膠分裝空袋三十包則無証據証
    明為供被告犯本罪所用之物，爰不另為沒收之諭知。
據上論斷，應依刑事訴訟法第二百九十九條第一項前段，毒品危害防制條例第十條第
一項、第二項、第十八條第一項前段，刑法第十一條前段、第五十六條、第四十七條
、第三十八條第一項第二款，判決如主文。
本案經檢察官陳仁智到庭執行職務
中      華      民      國    八十九    年      七      月      十      日
                                      臺灣嘉義地方法院刑事第一庭
                                          法  官  陳  珍  如
右正本證明與原本無異。
如不服本判決，應於判決送達後十日內向本院提出上訴狀( 應附繕本 )。
中      華      民      國    八十九    年      七      月      十一    日
                                          書記官  張  素  麗
附錄：
毒品危害防制條例第十條第一項：
施用第一級毒品者，處六月以上五年以下有期徒刑。
毒品危害防制條例第十條第二項：施用第二級毒品者，處三年以下有期徒刑。


司法院資訊處製作；財團法人民間司法改革基金會備份。
